【裁判字號】    97,交抗,600
【裁判日期】    970530
【裁判案由】    違反道路交通管理處罰條例
【裁判全文】
臺灣高等法院交通事件裁定             97年度交抗字第600號
                                     97年度交抗字第603號
抗  告  人
即受處分人  甲○○
上列抗告人因違反道路交通管理處罰條例案件，不服臺灣桃園地
方法院，中華民國97年4月30日所為裁定（96年度交聲字第801號
、第802號），提起抗告，本院裁定如下：
    主  文
抗告駁回。
    理  由
一、原裁定意旨略以：異議人甲○○於民國（下同）96年9月14
    日中午12時41分許，騎乘車牌號碼LD3-986號重型機車，沿
    台北縣中和市○○路○○道方向行駛，行經設有燈光號誌管
    制之中正路防汛道、員山路口，未遵守道路交通號誌之指示
    闖越紅燈直行，適為在該處執行取締勤務之臺北縣政府警察
    局中和分局員山派出所警員葉蕙豪發覺，旋以手勢示意異議
    人停車接受稽查，詎異議人未停車受檢即逕加速離去，經警
    員葉蕙豪記下該機車之車牌號碼、車型等特徵，以異議人駕
    車行經有燈光號誌管制之交岔路口闖紅燈，係違反道路交通
    管理處罰條例第53條第1項及第63條第1項第3款之規定，交
    通部公路總局新竹區監理所桃園監理站裁罰異議人新臺幣
    1,800 元並記違規點數3點，另就異議人拒絕停車接受稽查
    而逃逸之行為，援引道路交通管理處罰條例第60條第1項及
    第63條第1項第1款之規定，裁罰異議人新臺幣3,000元並記
    違規點數1點，原處分機關依法裁處並無違誤，異議應予駁
    回等語。
二、抗告意旨略以：本人提供96年9月14日12時40分之另一張罰
    單，為何法官不採信，反而採信員警片面之詞。若傳喚12
    時40分之員警來談，自然水落石出，真相大白云云。
三、按「汽車駕駛人，行經有燈光號誌管制之交岔路口闖紅燈者
    ，處新臺幣1,800元以上5,400元以下罰鍰」、「汽車駕駛人
    ，駕駛汽車有違反本條例之行為，經交通勤務警察或依法令
    執行交通稽查任務人員制止時，不聽制止或拒絕停車接受稽
    查而逃逸者，除按各該條規定處罰外，處新臺幣3,000元以
    上6,000元以下罰鍰」，道路交通管理處罰條例第53條第1項
    、第60條第1項分別定有明文，且依同條例第63條第1項第3
    款及同條項第1款規定，應分別記違規點數3點、1點。又所
    謂「汽車」，係指在道路上不依軌道或電力架線而以原動機
    行駛之車輛（包括機器腳踏車），同條例第92條第1項所授
    權訂立之道路交通安全規則第2條第1項第1款亦有明文規定
    。故機車駕駛人如有上開闖紅燈及拒絕停車接受稽查而逃逸
    之違規情形，亦有上揭處罰規定之適用。
四、本院查：
(一)本件抗告人甲○○騎乘LD3-986號重型機車，於96年9月14日
    中午12時41分許，沿中和市○○路○○道方向行駛，行經設
    有燈光號誌管制之中正路防汛道、員山路口，未遵守道路交
    通號誌之指示闖越紅燈直行，適為在該處執行取締勤務之臺
    北縣政府警察局中和分局員山派出所警員葉蕙豪發覺，旋以
    手勢示意異議人停車接受稽查，詎異議人未停車受檢即逕加
    速離去，經警員，葉蕙豪記下該機車之車牌號碼、車型等特
    徵，以異議人違反道路交通管理處罰條例第53條第1項、第
    60條第1項規定之違規行為掣單舉發等事實，有臺北縣政府
    警察局96年9月14日北縣警交字第C00000000、C00000000號
    舉發違反道路交通管理事件通知單影本2紙及臺北縣政府警
    察局中和分局96年10月30日北縣警中交字第0960051461號函
    文影本各乙份在卷可參。
(二)證人即本件舉發警員葉蕙豪於原審97年2月22日具結證稱：
    本件交通違規案件是我舉發，我當時站在路檢點，是執行路
    檢勤務，當天中午約12時41分就看到異議人騎LD3-968號機
    車，由防汛道直行而來，在行經防汛道及員山路交岔路口紅
    綠燈時闖越紅燈行駛，我就以手示意他停車受檢，看他好像
    要停車，我就準備走過去對他進行盤檢，結果他看到我走過
    去，又加速往前騎走，我就趕快記下他的車牌號碼，然後逕
    行舉發他闖紅燈及不服取締。‧‧‧異議人應該是有連續的
    違規行為，所以才會2個稽查點都會記錄到他的車號。‧‧
    ‧我當時有穿警察制服，而且我們總共有2位同事同時值勤
    ‧‧‧如果異議人沒有經過該路段的話，我不可能跟我學長
    一起看到他違規，並記下他的車號等語（見原審卷第31-33
    頁），並提出現場圖及台北縣政府警察局員警工作紀錄簿各
    1紙附卷可參。觀諸證人葉蕙豪所言，就其執行交通勤務當
    時位置、抗告人之車行方向、不遵號誌闖紅燈及拒絕停車接
    受稽查而逃逸之違規經過，及其後舉發等情節，證述具體且
    明確。按燈光號誌之違反，其所需之舉證狀態稍縱即逝，除
    設有感應照相之路口外，事後無法還原現場狀態，而證人葉
    蕙豪與抗告人間毫不相識，並無嫌隙，衡情應無設詞攀誣或
    虛構違規事實以陷害異議人之理；況警員執行公務時，本身
    即受有行政懲處責任之監督，且其到庭具結作證，更係以刑
    事責任擔保其證言之真實性，故證人葉蕙豪上揭證述以及其
    所紀錄舉發之本件違規事實，經核尚無不可採信之處。
(三)抗告人雖以前詞置辯，並聲請傳訊證人盧順正警員作證，惟
    依前述96年9月14日臺北縣政府警察局員警工作紀錄簿、員
    山派出所41人勤務分配表之記載及證人葉蕙豪當庭繪製之舉
    發現場圖可知，96年9月14日中午12時至下午2時該時段，員
    山派出所各在中正路防汛道及員山路防汛道分別設有「重點
    違規取締」及「巡邏」勤務，由廖勝祥、盧順正警員及葉蕙
    豪、王裕興警員分組執行勤務甚明，參以證人葉蕙豪於原審
    調查時證稱：「舉發當天同時段在錦和公園有一個取締重點
    違規的小組，是我學長在值勤」、「我站的路檢點距錦和公
    園稽查點約4、5百公尺遠」、「異議人說他沒有經過我們的
    路檢點是有疑問的，他應該是有連續的違規行為，所以才會
    2個稽查點都會記錄到他的車號，而且以該地段的地形，要
    經過中正路防汛道，一定會先經過員山路的防汛道，因為他
    在中正路防迅道被開的單是直行，不是左轉，如果他是左轉
    到防汛道闖紅燈的話，只有2條路，就是連城路469巷直行就
    可以左轉防汛道，另外是從中正路1條小路直行到防汛道，
    但那張罰單是直行闖紅燈，不是左轉」等語，佐以卷附異議
    人所指其在舉發當日另在中和市○○路○○道因闖紅燈遭警
    製單舉發之通知單（臺北縣政府警察局北縣警交字第C00000
    000號舉發違反道路交通管理事件通知單）上亦確實記載違
    規地點係中和市○○路○○道，而非記載連城路469巷左轉
    中正路防汛道，足見員山派出所在舉發當天同時段在中正路
    防汛道路段確設有2處稽查點，且2處稽查點前後距離僅4、5
    百公尺遠，基此，異議人於舉發當日騎乘機車沿中正路防汛
    道直行時，先後經過設有燈光號誌管制之中正路、員山路交
    岔路口及中正路高速公路橋下交岔路口，並連續因闖越紅燈
    不服稽查取締及闖越紅燈，經警製單舉發，核與事理並不違
    背，異議人指稱伊不可能當天在舉發路段因闖紅燈遭警開單
    告發2次云云，已難憑採。至異議人於原審指稱怎可能前後
    舉發時間僅差距1分鐘云云，然觀諸異議人所指其在舉發當
    日另在中和市○○路○○道因闖紅燈遭警製單舉發之通知單
    （臺北縣政府警察局北縣警交字第C00000000號舉發違反道
    路交通管理事件通知單）上記載之違規時間，因筆劃潦草之
    關係究係「12時46分」或「12時40分」已非無疑，依抗告人
    行進方向推估，極可能係「12時46分」之誤，且不能排除係
    因2處路檢點執行勤務員警不同，所戴手錶誤差值不同，而
    就舉發時間認定上產生誤差，以二檢查站距離不長，抗告人
    於本件經員警告發闖紅燈且加速逃逸之情形，其當時心裡必
    十分慌亂，急於逃離現場，自可能於另一路口再因闖紅燈為
    警攔停告發。綜上所述，抗告人於上開時、地騎乘該機車，
    行經上開設有燈光號誌管制之交岔路口闖紅燈，並於遭警攔
    檢時，拒絕停車接受稽查而逃逸之事實，堪以認定屬實。至
    盧順正警員於96年9月14日12時40分對抗告人開立罰單，距
    本件違規有相當距離 (4、5百公尺)，不可能目睹抗告人有
    無本件之違規事實，本院認無傳喚其到庭作證之必要，併予
    敘明。
五、從而，原審認抗告人確有駕車行經有燈光號誌管制之交岔路
    口闖紅燈、拒絕停車接受稽查而逃逸之違規行為，原處分機
    關據以援引道路交通管理處罰條例第53條第1項、第60條第1
    項、第63條第1項第1款、第3款，各處裁罰異議人新臺幣1,8
    00元並記違規點數3點、及新臺幣3,000元並記違規點數1點
    ，與法並無不合，因而裁定異議駁回，自無違法或不當之處
    。抗告人仍執陳詞，空言否認違規，核無理由，抗告應予駁
    回。
據上論結，應依道路交通案件處理辦法第26條，道路交通管理處
罰條例第89條，刑事訴訟法第412條，裁定如主文。
中    華    民    國    97    年    5     月    30    日
                  刑事第十七庭  審判長法  官  趙功恆
                                      法  官  高明哲
                                      法  官  陳世宗
以上正本證明與原本無異。
不得再抗告。
                                      書記官  魏汝萍
中    華    民    國    97    年    5     月    30    日


司法院資訊處製作；財團法人民間司法改革基金會備份。
